臺灣橋頭地方法院刑事判決　
111年度交簡上字第44號
上  訴  人  臺灣橋頭地方檢察署檢察官
被      告  謝承和


上列上訴人因過失傷害案件，不服本院橋頭簡易庭於民國111年1
 月27日110 年度交簡字第2206號所為第一審刑事簡易判決（聲
請簡易判決處刑案號：110年度偵字第10508號），提起上訴，本
院管轄第二審之合議庭判決如下：
    主  文
原判決撤銷。
謝承和犯過失傷害罪，處有期徒刑貳月，如易科罰金，以新臺幣
壹仟元折算壹日。
    事  實
一、謝承和於民國109 年12月6 日13時5 分許，駕駛車牌號碼00
    0-0000 號營業大客車，沿高雄市左營區翠華路南往北行駛
    至該路段與海功東路交岔路口，欲左轉海功東路往西行駛時
    ，本應注意汽車行駛至交岔路口轉彎時，應遵守燈光號誌之
    指揮，箭頭綠燈表示僅准許車輛依箭頭指示之方向行駛，而
    依當時天候晴、日間自然光線、柏油路面乾燥無缺陷、道路
    無障礙物及視距良好等情，客觀上應無不能注意之情事發生
    ，竟疏未注意及此，未待燈號顯示左轉箭頭綠燈即貿然左轉
    ，適對向有葉國森亦疏未注意車前狀況，騎乘車牌號碼000-
    000號普通重型機車沿翠華路北往南行至上開路口，兩車遂
    因而發生碰撞，致葉國森當場人車倒地，因而受有右髕骨骨
    折之傷害。
二、葉國森訴由臺灣橋頭地方檢察署檢察官偵查聲請簡易判決處
    刑。
    理  由
壹、程序部分
    按被告以外之人於審判外之言詞或書面陳述，屬傳聞證據，
    原則上不得作為證據；惟按被告以外之人於審判外之陳述，
    雖不符刑事訴訟法第159 條之1 至第159 條之4 之規定，而
    經當事人於審判程序同意作為證據，法院審酌該言詞陳述或
    書面陳述作成時之情況，認為適當者，亦得為證據，刑事訴
    訟法第159 條第1 項、第159 條之5 第1 項分別定有明文。
    查本判決所引用屬於傳聞證據之部分，均已依法踐行調查證
    據程序，且檢察官及被告謝承和於本院審理時，均明示同意
    有證據能力（交簡上卷第47頁），基於尊重當事人對於傳聞
    證據之處分權，及證據資料愈豐富愈有助於真實發現之理念
    ，本院審酌該等證據作成時情況，並無違法取證之瑕疵，且
    無顯不可信之情形，以之作為證據應屬適當，自均有證據能
    力。
貳、實體部分
一、認定事實所憑之證據及理由
  ㈠訊據被告對於上開犯行坦承不諱，核與告訴人葉國森於警詢
    中之證述相符，並有健仁醫院110年2月22日乙種診斷證明書
    （他字卷第11頁）、高雄市政府警察局左營分局109年12月6
    日道路交通事故現場圖（警卷第51頁）、道路交通事故調查
    報告表㈠㈡-1、109年12月6日道路交通事故談話紀錄表2份（
    警卷第51頁至第63頁）、時制計畫表（警卷第75頁）、現場
    照片（警卷第77頁至95頁）、行車紀錄器及道路監視器錄影
    畫面翻拍照片（警卷第101頁至第105頁）等在卷可稽，上開
    事實，應堪認定。
  ㈡按汽車行駛至交岔路口，其行進、轉彎應遵守燈光號誌，箭
    頭綠燈表示僅准許車輛依箭頭指示之方向行駛，道路交通安
    規則第102 條第1 項第1 款、道路交通標誌標線號誌設置規
    則第206 條第1 項第2 款第1 目分別定有明文。經查，被告
    謝承和案發時有職業大客車駕駛駕照之事實，有其公路監理
    電子閘門證號查詢汽車駕駛人結果在卷可參（警卷第39頁）
    ，依其智識及駕駛經驗，對於上開規定理應知之甚詳，復依
    案發當時天候晴、日間自然光線、柏油路面乾燥無缺陷、無
    障礙物及視距良好等節，亦有前揭道路交通事故調查報告表
    ㈠及現場照片附卷可稽，顯見當時客觀上並無不能注意之情
    事，被告竟疏未注意上開規定，致與告訴人葉國森所騎乘之
    機車發生碰撞，其行為自有過失甚明。
　㈢次按汽車行駛時，駕駛人應注意車前狀況，並隨時採取必要
    之安全措施，道路交通安全規則第94條第3項，告訴人葉國
    森有適當之駕照，有其公路監理電子閘門證號查詢汽車駕駛
    人結果在卷可參（警卷第19頁）在卷可稽，依其智識及駕駛
    經驗，對此規定亦應知之甚詳，復依上述當時客觀上並無不
    能注意之情事，其竟疏未注意及此，貿然直行而與謝承和所
    駕駛上開大客車發生碰撞而肇致本件車禍事故之發生，堪認
    告訴人之駕駛行為亦有過失。復以，本案經送高雄市政府交
    通局車輛行車事故鑑定委員會鑑定後，結果認：「謝承和：
    未依號誌行駛，為肇事主因；葉國森：未注意車前狀況，為
    肇事次因。」等語，有高雄市政府交通局車輛行車事故鑑定
    委員會110年9月10日高市車鑑字第11070587600號函暨110年
    9月7日鑑定意見書（交簡上卷第51頁至第55頁），亦同本院
    上開認定。
　㈣又告訴人因本件交通事故而受有上開傷勢，顯見被告之行為
    與告訴人所受之傷害結果間具有相當因果關係，被告上開過
    失傷害之犯行，應堪認定。而刑法上之過失，不若民事責任
    係專以填補損害為目的，故無所謂過失相抵理論，刑法上過
    失傷害罪之成立，僅以加害人即被告有過失為致傷害之一原
    因為已足，不因被害人是否亦有過失而影響犯罪之成立，但
    得審酌各方過失程度，為量刑輕重之標準，是告訴人就本件
    車禍之發生雖亦有過失，仍無解於被告應負之過失罪責，僅
    得於量刑時審酌各方過失程度，為量刑輕重之標準，附此敘
    明。
  ㈤綜上所述，本件事證明確，被告之犯行堪予認定，應予依法
    論科。
二、論罪科刑與上訴論斷
　㈠核被告所為，係犯刑法第284 條前段之過失傷害罪。被告肇
    事後，在有偵查犯罪職權之公務員知悉前，主動向到場處理
    之警員坦承為肇事者，自首而接受裁判等情，有被告之高雄
    市政府警察局道路交通事故肇事人自首情形紀錄表在卷可稽
    （警卷第65頁），堪認符合自首之要件，爰依刑法第62條前
    段規定，減輕其刑。
  ㈡原審以被告犯刑法第284 條前段之過失傷害罪罪證明確，依
    刑法第62條前段自首之規定減輕其刑，並審酌被告駕車上路
    ，本應謹慎注意，以維護自身及其他參與道路交通者之安全
    ，竟未注意上開交通法規，致與告訴人所騎乘之機車發生碰
    撞，造成告訴人受有如上開傷害，實有不該；復考量被告過
    失之程度、情節、告訴人所受傷勢；兼衡本件被告迄未與告
    訴人達成和解，致告訴人之損害尚未能填補；暨被告高職畢
    業之智識程度、小康之經濟狀況等一切情狀，量處有期徒刑
    3月，並諭知易科罰金折算標準，固非無見。惟告訴人就本
    案車禍事故之發生，為肇事之次因，原審判決就此事實未予
    認定並於量刑時一併參酌，其判決之基礎已有動搖，自應由
    本院予以撤銷改判。
  ㈢爰審酌被告身為職業大客車駕駛，竟未遵守道路交通號誌之
    指示行車，因而肇致本件交通事故，使告訴人受有上開傷害
    傷，實屬不該；復考量被告犯後坦承犯行，未與告訴人達成
    和解等犯後態度，並參酌被告與告訴人就本件車禍事故之肇
    事責任，分別為肇事主因與次因，以及告訴人因本案車禍事
    故所受傷勢之程度；兼衡被告自陳高職畢業之智識程度、目
    前職業為司機、月收入約新臺幣3萬多元、與需仰賴其照顧
    之父母、配偶及2名小孩同住（交簡上卷第93頁）等一切具
    體情狀，量處如主文第2項所示之刑，並諭知易科罰金之折
    算標準。
據上論斷，應依刑事訴訟法第455 條之1 第1 項、第3 項、第36
9 條第1 項前段、第364 條，判決如主文。　　
本案經檢察官靳隆坤聲請簡易判決處刑，檢察官陳登燦到庭執行
職務。
中　　華　　民　　國　　111 　年　　8 　　月　　5 　　日
                  刑事第一庭    審判長法　官  楊智守   
　　　　　　　　　                    法  官  王奕華   
　　　　　　　　　                    法  官  陳狄建
以上正本係照原本作成。
本件不得上訴。
中　　華　　民　　國　　111 　年　　8 　　月　　5 　　日
                                       書記官  吳雅琪 
附錄論罪科刑法條：
刑法第284 條
因過失傷害人者，處一年以下有期徒刑、拘役或十萬元以下罰金
；致重傷者，處三年以下有期徒刑、拘役或三十萬元以下罰金。